【裁判字號】    99,上訴,418
【裁判日期】    991020
【裁判案由】    毒品危害防制條例等
【裁判全文】
臺灣高等法院刑事判決                 99年度上訴字第418號
上  訴  人  臺灣士林地方法院檢察署檢察官
上  訴  人
即  被  告  甲○○
選任辯護人  陳正旻律師
上  訴  人
即  被  告  乙○○
上列上訴人因被告毒品危害防制條例等案件，不服臺灣士林地方
法院98年度訴字第311號，中華民國98年9月30日、98年11月30日
第一審判決（起訴案號：臺灣士林地方法院檢察署98年度偵字第
10641號、98年度毒偵字第1403號、第1404號、第1405號、第142
2號、第1423號），提起上訴，本院判決如下：
    主  文
原判決關於被告甲○○98年6 月29日轉讓第一級毒品予黃桂勳及
98年3 月20日販賣第一級毒品予陳昭宗部分及定執行刑部分均撤
銷。
甲○○犯轉讓第1 級毒品罪，累犯，處有期徒刑壹年貳月，扣案
之0000000000號（含SIM卡壹張）行動電話壹支沒收。
甲○○被訴於98年3月20日販賣第一級毒品予陳昭宗部分無罪。
其他上訴駁回。
上開被告甲○○撤銷改判部分及上訴駁回部分所處之刑，應執行
有期徒刑拾玖年，扣案之0000000000 號（含SIM卡壹張）行動電
話壹支及未扣案之販賣第一級毒品所得新臺幣壹仟元、販賣第二
級毒品所得新臺幣貳仟元均沒收，販賣所得新臺幣參仟元部分如
全部或一部不能沒收時，以其財產抵償之。
    事  實
一、甲○○前於民國（下同）95年間，因違反毒品危害防制條例
    ，為臺灣士林地方法院判處有期徒刑1年2月、1年、6月，應
    執行有期徒刑2年4月確定；同年間，又違反同條例，經臺灣
    台北地方法院判處有期徒刑1年1月確定。嗣以上經同院定執
    行刑為有期徒刑3年5月確定，嗣經同院以96年度聲減字第24
    61號裁定減為應執行有期徒刑1年8月確定，於97年3 月15日
    縮短刑期執行完畢。詎猶不知悔改：
  (一)其明知海洛因係毒品危害防制條例第2條第1項第1 款規定之
    第1 級毒品，係屬違禁物，依法不得持有及轉讓，竟於黃桂
    勳以0000000000號行動電話撥打其所有之0000000000號電話
    與其聯絡後，基於轉讓第1級毒品之犯意，於98年6月29日，
    在臺北市○○區○○街附近，轉讓足供1 次施用數量之海洛
    因1 包給黃桂勳（尚未達加重其刑之標準）。
  (二)另其明知海洛因係屬毒品危害防制條例規定之毒品，係違禁
    物，依法不得持有及販賣，竟意圖營利，基於販賣之犯意，
    於98年7 月15日12時44分許，由陳昭宗以公用電話撥打甲○
    ○持用之0000000000號電話聯繫後，甲○○在臺北市○○區
    ○○路與玉成街附近，以新臺幣（下同）1 千元之代價，販
    賣1包海洛因（詳細數量不詳）予陳昭宗。
  (三)其亦知甲基安非他命係屬毒品危害防制條例規定之毒品，係
    違禁物，依法不得持有及販賣，竟意圖營利，分別基於販賣
    之犯意，於下列時、地出售予乙○○：
  1.於98年7月13日22時29分、54分許，甲○○持0000000000 號
    電話與乙○○持用之0000000000號電話聯繫後，在臺北縣汐
    止市○○路之麥當勞前，以1包1千元之代價，販賣0.2 公克
    之甲基安非他命予乙○○。
  2.於98年7月15日18時56分、59分許，甲○○持0000000000 號
    電話與乙○○持用之0000000000號電話聯繫後，在臺北縣汐
    止市社後派出所附近，以1包1千元之代價，販賣0.2 公克之
    甲基安非他命予乙○○。
  (四)其明知甲基安非他命係藥事法所列管之禁藥，亦為毒品危害
    防制條例列管之毒品，依法不得持有及轉讓，竟於98年7 月
    14日20時26分、33分許，經甲○○持0000000000號電話與乙
    ○○持用之0000000000號電話聯繫後，在臺北縣汐止市○○
    路附近，轉讓0.2 公克之甲基安非他命予乙○○（按甲○○
    其餘轉讓禁藥部分因未上訴而確定）。
  (五)嗣於98年7月28日下午2時50分許，在臺北縣汐止市○○路與
    中興路口查獲甲○○，並在其身上扣得海洛因乙包（毛重0.
    37公克、淨重0.15公克）及其所有供其聯絡用的手機乙支（
    含門號0000000000號之SIM卡1張）。
二、乙○○前於95年間，因施用毒品案件，經臺灣士林地方法院
    判處有期徒刑1 年，經上訴駁回確定；95年間，又因施用毒
    品案件，經臺灣士林地方法院判處有期徒刑9 月，經上訴駁
    回確定。嗣上開有期徒刑9月經法院減為有期徒刑4月又15日
    ；95年間復因竊盜案件，為臺灣基隆地方法院判處有期徒刑
    6月減為有期徒刑3月確定。嗣上開施用毒品案件所判處之 4
    月又15日與竊盜之有期徒刑3月經法院定執行刑為有期徒刑7
    月；96年間，又因施用毒品案件，經臺灣士林地方法院判處
    有期徒刑5月確定，以上經接續執行，於98年6月19日縮刑期
    滿執行完畢。又其前於89年間因施用毒品案件，經臺灣士林
    地方法院以89年度毒聲字第2315號裁定令入戒治處所施以強
    制戒治，嗣經法院裁定停止戒治，於90年6 月27日釋放出所
    ，所餘戒治期間付保護管束，90年11月23日保護管束期滿執
    行完畢，復於強制戒治執行完畢釋放後5 年內因施用毒品案
    件經法院判決處罪刑（詳如前述）。猶未加警惕，竟基於施
    用第2級毒品甲基安非他命之犯意，於98年7月26日左右，在
    臺北縣汐止市○○○路310巷1 弄2號住處，施用甲基安非他
    命乙次。迨98年7月27日晚上9時許，乙○○在臺北市○○區
    ○○街25巷5弄19號2樓崔東明住處離去時，為警查獲。經警
    採集其尿液送驗結果呈甲基安非他命陽性反應而悉上情。
三、案經臺北縣政府警察局汐止分局報請臺灣士林地方法院檢察
    署檢察官偵查起訴。
    理  由
壹、程序方面
    被告甲○○及其辯護人認陳昭宗、乙○○之警、偵訊供述是
    審判外陳述，無證據能力，除此外，對卷內證據之證據能力
    均不爭執；被告乙○○則對卷內證據均同意有證據能力（本
    院卷第114 頁參照），以上就卷內證據是否有證據能力說明
    如下：
一、陳昭宗、乙○○之警詢供述：
    就被告甲○○而言，陳昭宗、乙○○之警詢供述，係被告甲
    ○○以外之人於審判外之言詞或書面陳述，且分別與其在原
    審法院證述之情節有所不符，亦無任何較為可信之特別情況
    ，依刑事訴訟法第159條第1項規定，不具證據能力，不得作
    為認定本案被告甲○○犯罪之證據。
二、陳昭宗、乙○○之偵訊供述：
    按被告以外之人於偵查中向檢察官所為之陳述，除顯有不可
    信之情況者外，得為證據，刑事訴訟法第159條之1第2 項定
    有明文。蓋現行法之檢察官仍有訊問被告、證人及鑑定人之
    權限，其應踐行之程序又多有保障被告或被害人之規定，證
    人、鑑定人於偵查中亦均須具結，就刑事訴訟而言，其司法
    屬性甚高；而檢察官於偵查程序取得之供述證據，其過程復
    尚能遵守法令之規定，是其訊問時之外部情況，積極上具有
    某程度之可信性，除消極上顯有不可信之情況者外，均得為
    證據，故主張其為不可信積極存在之一方，自應就此欠缺可
    信性外部保障之情形負舉證責任（最高法院98年度台上字第
    1941號、第2904號裁判意旨參照）。證人陳昭宗、乙○○之
    偵訊筆錄，雖係被告甲○○以外之人於審判外之言詞或書面
    陳述。惟陳昭宗、乙○○於上揭檢察官偵訊作證時均已具結
    而為證述。而被告甲○○及辯護人對證人陳昭宗、乙○○於
    檢察官之偵訊供述，就欠缺可信性外部保障之情形，復未提
    出任何證據以實其說（本院卷第114 參照）。被告及辯護人
    既反對該項供述有證據能力，惟無法釋明「顯有不可信之情
    況」之理由。依上開說明，自不宜遽指上開證人於偵查中之
    陳述不具證據能力，方符該條之立法意旨。因此本院認證人
    陳昭宗、乙○○之上開偵訊供述，對被告甲○○均有證據能
    力。
三、按被告以外之人於審判外之言詞或書面陳述，除法律有規定
    者外，不得作為證據，刑事訴訟法第159條第1項固定有明文
    ；惟被告以外之人於審判外之陳述，雖不符同法第159條之1
    至第159之4之規定，而經當事人於審判程序同意作為證據，
    法院審酌該言詞陳述或書面陳述作成時之情況，認為適當者
    ，亦得為證據。又當事人、代理人或辯護人於法院調查證據
    時，知有第159條第1項不得為證據之情形，而未於言詞辯論
    終結前聲明異議者，視為有前項之同意，同法第159條之5第
    1、2項亦定有明文。被告甲○○其及其辯護對卷內其他被告
    以外之人之供述證據均不爭執，本院於審理時提示上開審判
    外陳述之內容並告以要旨，且經公訴人、被告甲○○及其辯
    護人到庭表示意見，亦未於言詞辯論終結前對該等記載審判
    外陳述筆錄之證據資格有何異議，依據首開規定，應視為被
    告甲○○已有將上開審判外陳述作為證據之同意。另被告乙
    ○○則同意卷內資料均有證據能力，本院審酌上開被告以外
    之人審判外陳述作成時之情況，並無不能自由陳述之情形，
    亦未見有何違法取證或其他瑕疵，且與待證事實具有關聯性
    ，認為以之作為證據應屬適當，自均有證據能力。至於本院
    下列所引用卷內之文書證據及證物，並無證據證明係公務員
    違背法定程序所取得，且檢察官、被告甲○○、乙○○及被
    告甲○○之辯護人於本院均未主張排除下列文書證據、證物
    之證據能力，且迄本院言詞辯論終結前均未表示異議，本院
    審酌前揭文書證據、證物並非公務員違背法定程序所取得，
    亦無顯有不可信之情況，依刑事訴訟法第158條之4反面解釋
    及第159條之4之規定，認均有證據能力。
貳、實體方面
一、被告甲○○轉讓第1級毒品予黃桂勳部分
    被告甲○○對此部分犯罪事實於本院審理時業已坦承不諱，
    核與證人黃桂勳於警偵訊證述內容相符，並有被告持用之00
    00000000號電話與證人黃桂勳（綽號西瓜）持用之00000000
    00號電話通聯譯文在卷可證（偵字第10641號卷第145頁參照
    ）。而被告與證人黃桂勳均有施用第1 級毒品海洛因之前科
    紀錄，有本院被告前案紀錄表可稽，且證人黃桂勳於98年 7
    月27日為警查獲時，經其同意所採集之尿液送鑑驗結果，亦
    呈嗎啡陽性反應，有臺北縣政府警察局汐止分局人犯尿液檢
    體編號對照表、臺灣檢驗科技股份有限公司98年9月7日出具
    之編號UL/2009/80580號濫用藥物檢驗報告各1份在卷可稽（
    原審卷第182-183頁），顯見證人黃桂勳確有施用第1級毒品
    之習慣而有取得供己施用毒品之必要性，所為前開證述應堪
    採信。綜上可證，被告前開自白應與事實相符，可以認定。
二、被告甲○○販賣第1級毒品予陳昭宗部分
    被告甲○○在原審法院坦承有於98年7 月15日，在臺北市○
    ○區○○路附近與證人陳昭宗碰面，惟在原審及本院均否認
    有何販賣海洛因予陳昭宗之犯行，辯稱：是與陳昭宗合資向
    他人購買云云。惟查：
  (一)證人陳昭宗於偵查中證稱：98年7 月15日是我與被告約在八
    德路、玉成街那邊，跟被告拿1 千元海洛因，錢是當場交給
    被告，海洛因則係被告丟在路邊，我再去拿，98年7 月15日
    這次不是合資等語（偵字第10641號卷一第262-263頁參照）
    。證人陳昭宗於原審法院審理時亦當庭證稱：98年7月15 日
    該次交易係其向被告以1 千元之代價購買海洛因等語明確（
    該次證述證人起初有迴護被告之情，並當庭表明因擔憂被告
    入監執行或遭被告報復而不敢講實話，證人為此表示後，證
    稱其在偵查中所言實在，嗣受命法官再訊問證人98年7 月15
    日該次是否要跟被告甲○○購買1000元的海洛因，證人陳昭
    宗明確證稱「是的」（原審訴字第311 號卷二第15頁參照）
    。斟之證人陳昭宗前後2 次證述內容，對於與被告交易有無
    完成、交易時間、地點、金額、毒品數量均證述詳實，依被
    告甲○○之說法，其與陳昭宗間並無仇恨（偵字第10641 號
    卷一第40頁參照），雙方又係同學（同上偵卷第154 頁參照
    ），陳昭宗應無故意杜撰、構陷被告之理，並有兩人之通聯
    譯文為輔（偵字第10641號卷一第154頁參照）。且98年7 月
    15日12時44分50秒之通聯譯文的確顯示（A 【指被告甲○○
    】B 指陳昭宗）：「B：喂，阿富喔，我到了。A：你裝笑，
    等你等那麼久。B： 我剛剛忘記你的電，又跑回去拿，現在
    又再跑過來。A：你隨便講講。B：真的啦。A：要多少啦。B
    ：1仟啦。」（偵字第10641號卷一第154 頁參照）。此外，
    證人陳昭宗確有施用第一級毒品之習慣，有本院被告前案紀
    錄表、臺北縣政府警察局汐止分局98年10月27日以北縣警汐
    刑字第0980036437號函檢送之臺灣檢驗科技股份有限公司98
    年9月7日出具之編號UL/2009/8058 0號濫用藥物檢驗報告書
    各1份在卷可稽（原審訴字第311號卷二第19-34、49-52頁參
    照），可證證人陳昭宗確有購買海洛因供己施用之必要，所
    證應屬其親身經歷事項。因此證人陳昭宗前後2 次均證稱98
    年7 月15日並非與被告甲○○合資購買毒品，而係向被告甲
    ○○購買購品海洛因一節，應可採信。
  (二)本案雖因被告甲○○否認販賣第一級毒品予陳昭宗，並供稱
    係與證人陳昭宗合資購買毒品，致無法計算出被告分別販入
    與販出海洛因之差價（即營利賺取之淨額）。然參諸我國查
    緝販賣毒品執法甚嚴，對於販賣海洛因者尤科以重度刑責。
    又販賣海洛因既係違法行為，非可公然為之，亦無公定價格
    ，且容易分裝並增減份量，而每次買賣之價量，可能隨時依
    雙方關係深淺、資力、需求量及對行情之認知、來源是否充
    裕、查緝是否嚴謹、購買者被查獲時供述購買對象之可能風
    險之評估等情形，而異其標準，非可一概而論；販賣之利得
    ，除被告坦承犯行或價量俱臻明確外，委難察得實情，販賣
    之人從價差或量差中牟利之方式雖異，其意圖營利之販賣行
    為則同一。因海洛因量微價高，取得不易，販賣者率有暴利
    可圖，苟非意圖販賣營利，一般人焉有可能甘冒重度刑責而
    提供海洛因予他人，且證人陳昭宗亦不知被告甲○○販入海
    洛因之成本如何，致無法查得販賣之實際利得若干。惟被告
    與陳昭宗間並無特別之親屬情誼，且證人陳昭宗證述其向被
    告購買海洛因時，有交付金錢而屬有償行為，且係在如上所
    示之地點與被告進行交易，參酌被告曾施用毒品，當知販賣
    毒品並非輕罪，如無相當利潤可圖，豈有甘冒遭重刑風險，
    而將海洛因無償轉讓他人之理？是倘被告非有厚利可圖，自
    無平白費時、費力特意交付毒品海洛因與陳昭宗之理，被告
    販賣毒品交付海洛因予陳昭宗，其主觀上顯係基於營利之販
    賣意圖而為毒品之提供行為，洵堪認定。
三、被告甲○○販賣、轉讓第2級毒品予乙○○部分
  (一)訊據被告甲○○亦否認此部分犯罪事實，辯稱：均係與證人
    乙○○合資購買云云。惟倘如被告所辯係合資，依被告之說
    法，其甫於98年7 月15日12時44分許與證人陳昭宗合資向藥
    頭阿芳購買海洛因，何以同日18時59分許，又需與證人乙○
    ○合資再向藥頭阿芳購買毒品，同日6 個小時內向藥頭阿芳
    交易毒品2 次，與一般施用毒品者向藥頭購買單日或一段時
    間之施用數量明顯不符。
  (二)又證人乙○○於偵訊及原審法院審理時均明確證述：未曾與
    被告甲○○合資購買毒品，均係直接向被告甲○○購買，其
    中98年7月13日、15日均係以1千元之代價，向被告各購買0.
    2公克之甲基安非他命1包等語（偵字第10641號卷一第240-2
    42頁、原審訴字第311 號卷二第7-11頁參照），且與被告和
    證人乙○○於98年7 月13日、15日之通聯譯文相符（偵字第
    10641號卷一第143-144頁參照）。依前揭通聯紀錄，證人乙
    ○○均係直接與被告聯繫、接觸，過程中均未提及要與被告
    合資，或請被告再聯繫藥頭之情，因此，被告辯稱係與證人
    乙○○合資一節，顯係事後卸責之詞。
  (三)再者，證人乙○○證述：其係透過黃桂勳之介紹，與被告甲
    ○○接洽購買毒品。復與證人黃桂勳於偵查證稱：有一次與
    乙○○，在汐止福德二路麥當勞，當時乙○○好像以1 千元
    向被告甲○○購買甲基安非他命等語相符（偵字第10641 號
    卷一第246 頁參照），並有乙○○與被告甲○○之通聯譯文
    在卷可佐，證人乙○○前開證述內容應可採信。足見證人乙
    ○○確有於98年7 月13日，在汐止中興路與福德路附近之麥
    當勞，以1千元向被告購買毒品無訛。
  (四)此外，證人乙○○確有施用第2 級毒品之習慣，有本院被告
    前案紀錄表、臺灣檢驗科技股份有限公司98年8 月17日出具
    之編號UL/2009/80078號濫用藥物檢驗報告書各1份在卷可稽
    （毒偵字1403號卷第46至48頁參照），可證證人乙○○確有
    購買甲基安非他命供己施用之必要，所證應屬其親身經歷事
    項。因此，證人乙○○與被告甲○○於98年7月13日、15日2
    次之交易，均非與被告甲○○合資，而係向被告甲○○購買
    ，應可採信。
  (五)本案雖因被告甲○○否認販賣第二級毒品予乙○○，並供稱
    係與證人乙○○合資購買毒品，致無法計算出被告分別販入
    與販出甲基安非他命之差價（即營利賺取之淨額）。然參諸
    我國查緝販賣毒品執法甚嚴，對於販賣甲基安非他命者尤科
    以重度刑責。又販賣甲基安非他命既係違法行為，非可公然
    為之，亦無公定價格，且容易分裝並增減份量，而每次買賣
    之價量，可能隨時依雙方關係深淺、資力、需求量及對行情
    之認知、來源是否充裕、查緝是否嚴謹、購買者被查獲時供
    述購買對象之可能風險之評估等情形，而異其標準，非可一
    概而論；販賣之利得，除被告坦承犯行或價量俱臻明確外，
    委難察得實情，販賣之人從價差或量差中牟利之方式雖異，
    其意圖營利之販賣行為則同一。因安非他命量微價高，取得
    不易，販賣者率有暴利可圖，苟非意圖販賣營利，一般人焉
    有可能甘冒重度刑責而提供甲基安非他命予他人，且證人乙
    ○○亦不知被告甲○○販入甲基安非他命之成本如何，致無
    法查得販賣之實際利得若干。惟被告與乙○○間並無特別之
    親屬情誼，且證人乙○○證述其向被告甲○○購買甲基安非
    他命時，有交付金錢而屬有償行為，且係在如上所示之地點
    與被告進行交易，參酌被告甲○○曾施用毒品，當知販賣毒
    品並非輕罪，如無相當利潤可圖，豈有甘冒遭重刑風險，而
    平白將甲基安非他命無償交付乙○○之理，是被告甲○○販
    賣毒品交付甲基安非他命予乙○○，其主觀上顯係基於營利
    之販賣意圖而為毒品之提供行為，洵堪認定。
  (六)證人乙○○證稱：98年7月14日當次交易，因身上只有900多
    元，且被告甲○○說900元沒有關係，故以900元向被告拿0.
    2公克之甲基安非他命等語（偵字第10641號卷第241 頁、原
    審訴字第311號卷二第8頁、第9 頁參照），輔以證人乙○○
    與被告通聯譯文顯示，證人乙○○業已於電話中表明身上只
    有900 多元，被告甲○○直接在電話中表示「沒關係」，即
    同意以該價額完成交易（偵字第10641號卷一第143頁參照）
    ，若被告非藥頭，何能同意證人乙○○以該價額取得0.2 公
    克之甲基安非他命？因此，被告甲○○辯稱係與證人乙○○
    合資購買亦非可採。然衡之證人乙○○於98年7 月13日、15
    日均係以1千元之代價向被告購買0.2公克之甲基安非他命，
    已如前述，98年7月14日之交易毒品數量與前開2次交易數量
    相同，交易金額卻明顯少了1百元，即價差達1成，顯與一般
    購買毒品之交易常情未合。因此，基於罪疑惟輕之原則，應
    認此次交易被告並未基於營利之意圖，而以平價或低價轉讓
    第2級毒品予證人乙○○，較為可採。
四、綜上各節交互參照，被告甲○○轉讓第1 級毒品予黃桂勳、
    販賣第1級毒品予陳昭宗、販賣及轉讓第2級毒品予乙○○之
    犯行，均堪認定，應依法論科。
五、被告甲○○雖於答辯狀中認應勘驗監聽錄音之真實性（本院
    卷第53頁參照）。惟嗣於本院行準備程序時被告甲○○及其
    辯護人對監聽譯文之證據能力並不爭執，且未表示有其他證
    據請求調查（本院卷第114 頁及反面參照）。況被告甲○○
    於警詢時對監聽譯文內之對話分別為其與乙○○、陳昭宗之
    對話並不否認（偵字第10641 號卷一第38頁至第41頁參照）
    ，因此本院認監聽錄音帶無勘驗之必要，併此敘明。
六、被告乙○○施用第二級毒品部分
    被告乙○○對上開事實於業於原審及本院準備程序時坦承不
    諱（原審訴字第311號卷一第140頁、本院卷第113 頁反面參
    照），且其為警查獲後所採集之尿液經送檢驗結果，確呈甲
    基安非他命陽性反應，有臺北縣政府警察局汐止分局移送毒
    品危害防制條例人犯尿液檢體編號對照表、臺灣檢驗科技股
    份有限公司98年8 月17日出具之濫用藥物檢驗報告在卷可證
    （偵字第1403號卷第34頁、第35頁參照），可見被告前開自
    白確與事實相符，本件事證明確，被告乙○○施用第二級毒
    品之犯行應堪認定。
七、論罪科刑
  (一)按甲基安非他命類業經行政院衛生署於69年12月8 日以衛署
    藥字第301124號公告自69年12月8 日起禁止輸入、製造，自
    70年6月1日起禁止販賣，並於75年7月11日衛署藥字第59762
    7 號公告一概禁止使用，此有該等函文可查，自屬藥事法所
    規範之禁藥。又毒品危害防制條例第8條第2項之轉讓第2 級
    毒品罪及藥事法第83條第1 項之轉讓禁藥罪，同有處罰之規
    定，而毒品危害防制條例第8條第6項規定，轉讓毒品達一定
    數量者，加重其刑至2分之1，其標準由行政院定之。依行政
    院於93年1月7日發布之「轉讓持有毒品加重其刑之數量標準
    」第2 條規定：「轉讓、持有毒品達一定數量者，加重其刑
    至2分之1，其標準如下：一、第1級毒品：淨重5公克以上。
    二、第2 級毒品：淨重10公克以上。前項所稱淨重，指除去
    包裝後之毒品重量。」。本件依被告轉讓安非他命予乙○○
    之數量僅毛重0.2 公克，尚未達加重刑罰之標準，然毒品危
    害防制條例第8條第2項轉讓第2級毒品罪之法定最重本刑為6
    月以上5 年以下有期徒刑，被告無法定加重其刑之事由，而
    藥事法第83條第1 項之轉讓禁藥罪，其法定最重本刑為有期
    徒刑7年，2者相較，顯以後者為後法且為重罪，依法條競合
    關係，應適用較重之後法論以藥事法第83條第1 項之轉讓禁
    藥罪（臺灣高等法院暨所屬地方法院94年11月25日法律座談
    會刑事類提案第8號決議及最高法院95年度臺上字第1325 號
    判決意旨可資參照）。
  (二)核被告甲○○就前開轉讓海洛因予黃桂勳部分，係犯毒品危
    害防制條例第8條第1項之轉讓第1 級毒品罪；販賣海洛因予
    陳昭宗部分，係犯同條例第4條第1項之販賣第1 級毒品罪；
    前開2次販賣甲基安非他命予乙○○部分，均係犯同條例第4
    條第2項之販賣第2級毒品罪；轉讓甲基安非他命予乙○○部
    分則係犯藥事法第83條第1 項之轉讓禁藥罪。被告所犯前開
    各罪時持有第1級、第2級毒品之低度行為應為高度之轉讓、
    販賣行為所吸收，不另論罪。被告甲○○所犯前開5 罪之犯
    罪時間、地點均有不同，行為互殊，係基於各別犯意為之，
    應予分論併罰。公訴人就被告所為前開販賣第1 級毒品予陳
    昭宗、販賣第2 級毒品予乙○○部分犯行，認係犯毒品危害
    防制條例第8條第1項之轉讓第1級毒品罪及藥事法第83條第1
    項之轉讓禁藥罪云云，容有誤會，基於本件基本社會事實同
    一，爰變更起訴法條為毒品危害防制條例第4條第1項、第 2
    項之販賣第1級、第2級毒品罪，併此敘明。被告有犯罪事實
    欄所載之前科執行情形，有本院被告前案紀錄表在卷可稽，
    其受有期徒刑執行完畢後5 年內故意再犯前開有期徒刑以上
    之罪，應依刑法第47條第1 項之規定均論以累犯，除所犯毒
    品危害防制條例第4條第1項法定刑為死刑、無期徒刑；第 2
    項之法定刑為無期徒刑部分依法不得加重外，加重其刑。又
    刑法第59條之酌量減輕其刑，必須犯罪另有其特殊之原因與
    環境等等，在客觀上足以引起一般同情，認為即予宣告法定
    最低刑期猶嫌過重者，始有其適用；又刑法第59條所謂「犯
    罪之情狀」與第57條所謂「一切情狀」云云，並非有截然不
    同之領域，於裁判上酌減其刑時，本應就犯罪一切情狀（包
    括第57條所列舉之10款事項），予以全盤考量，審酌其犯罪
    有無可憫恕之事由，以為判斷，故適用第59條酌量減輕其刑
    時，並不排除第57條所列舉10款事由之審酌（最高法院69年
    度臺上字第291 號、80年度臺上字第3694號判決要旨參照）
    。查被告甲○○固有多次施用毒品前科，但並無任何販賣毒
    品之前科紀錄，有本院被告前案紀錄表在卷可按，兼衡被告
    與證人陳昭宗乃認識多年之同學，販賣海洛因之次數僅為 1
    次，金額為1 千元，數量甚微，是以，本院認被告前開所為
    固係違法，然被告此部分犯罪情節並非重大，客觀上並非情
    無可憫之處，若宣告法定最低刑度無期徒刑，不無情輕法重
    之嫌，故依刑法第59條規定分就此部分減輕其刑。至被告甲
    ○○於原審法院審理時始就轉讓第1 級毒品予黃桂勳部分自
    白，核與毒品危害防制條例第17條第2 項規定需偵查及審理
    時均自白之要件不符，故無從依此減輕其刑，併此敘明。
  (三)核被告乙○○施用甲基安非他命所為係犯毒品危害防制條例
    第10條第2 項之施用第二級毒品罪。被告乙○○有犯罪事實
    欄所載之前科執行情形，有本院被告前案紀錄表在卷可稽，
    其受有期徒刑執行完畢後5 年內故意再犯前開有期徒刑以上
    之罪，為累犯，應依刑法第47條第1項規定加重其刑。
八、原審判決：
  (一)關於被告甲○○於98年6 月29日轉讓第一級毒品予黃桂勳部
    分，認被告罪證明確，予以論罪科刑，固非無見，惟毒品危
    害防制條例第8條第1項之法定最低本刑為1 年以上有期徒刑
    ，原審僅量處被告甲○○有期徒刑10月，顯與上開規定相違
    ，尚有未洽，檢察官以同上理由提起上訴，據以指摘原判決
    此部分不當，其上訴為有理由。原判決關於此部分既有上開
    可議之處，自應由本院將被告甲○○於98年6 月29日轉讓第
    一級毒品予黃桂勳部分及定應執行刑部分撤銷。爰審酌被告
    甲○○之素行（有本院被告前案紀錄表在卷可稽）、正值青
    壯之年，不思努力進取，且知毒品對於身心健康有莫大戕害
    ，一經染毒，極易成癮，影響頗為深遠，如任其氾濫、擴散
    ，影響社會治安，危害非淺，猶漠視毒品之危害性，助長毒
    品氾濫，並參酌被告甲○○犯罪之手段，於審理中坦承犯行
    、犯後尚有悔意之態度等一切情狀，量處如主文第2 項所示
    之刑。
  (二)關於被告甲○○98年7 月15日販賣第一級毒品予陳昭宗、同
    年7月13日、7月15日販賣第二級毒品予乙○○、同年7 月14
    日轉讓安非他命予乙○○暨被告乙○○施用安非他命部分，
    原判決經審理結果認被告2 人罪證明確，適用刑事訴訟法第
    300條，藥事法第83條第1項、毒品危害防制條例第4條第1項
    、第2項、第8條第1項、第10條第2項、第19條第1 項、刑法
    第11條前段、第47條第1項、第59條、第51條第5款等規定，
    並審酌被告2 人有前開前科紀錄，有前開前案紀錄表在卷可
    稽，素行非佳，復考量被告甲○○從事毒品販賣，令買受毒
    品者沉迷於毒癮，無法自拔外，輕則戕害個人身心，重則因
    缺錢買毒而引發各式犯罪，實為多種犯罪之源頭，對國家、
    社會、個人之傷害可謂至深且鉅，兼衡被告甲○○販賣、轉
    讓毒品之數量、次數、所得款項，暨其智識程度、生活狀況
    ，以及其就轉讓毒品部分犯行於警偵訊及原審審理之初均否
    認犯行，經原審法院進行證人交互詰問後，始就轉讓毒品部
    分認罪，但仍矢口否認有販賣毒品犯行之態度等一切情狀，
    分別量處被告甲○○有期徒刑16年、8年、8年、1 年；另審
    酌被告乙○○曾因施用毒品經送強制戒治及因施用毒品案件
    經法院判刑入監執行之紀錄，有被告前案紀錄表在卷可稽，
    猶不思戒絕革除惡習，顯未因前強制戒治之治療處分及入監
    執行，而記取教訓，惟念被告乙○○施用毒品犯行，在性質
    上乃屬自我戕害身心健康行為，及其施用毒品之手段、所生
    危害、犯後坦承犯行之態度等一切情狀，量處被告乙○○有
    期徒刑8 月，適用法律及量處徒刑均為妥適。被告甲○○上
    訴意旨仍執陳詞否認犯行，指摘原判決不當，其上訴為無理
    由。被告乙○○上訴意旨，認原判決量刑過重，指摘原判決
    不當，惟被告乙○○前有施用毒品被判處有期徒刑1年、9月
    之紀錄，本件被告又係累犯，原審僅量處有期刑8 月，並未
    過重，其上訴亦為無理由，均應予駁回。
九、被告甲○○部分之數罪併罰及沒收：
  (一)被告甲○○上揭上訴駁回部分及撤銷改判部分所處之刑，應
    執行有期徒刑19年。
  (二)被告甲○○於98年7月28日為警查獲時，固扣得第1級毒品海
    洛因1包，惟該包海洛因乃供被告施用第1級毒品所用，而被
    告施用第1級毒品之犯行，亦經原審法院於98年9月30日判決
    ，並同時諭知沒收銷燬前開海洛因。此外，亦無證據證明前
    開海洛因乃供被告犯轉讓或販賣毒品所用之物，爰不為沒收
    銷燬之諭知。
  (三)按犯第4條至第9條之罪者，其供犯罪所用或因犯罪所得之財
    物，均沒收之，如全部或一部不能沒收時，追徵其價額或以
    其財產抵償之，毒品危害防制條例第19條第1 項定有明文，
    惟仍須以該物屬於犯人者為限，始得沒收之（最高法院93年
    度臺上字第5336號判決意旨參照）。查被告販賣第1 級毒品
    予證人陳昭宗1次所得計1千元、販賣第2 級毒品予證人乙○
    ○2次所得共計2千元（共計3000元，均未扣案）；另扣案供
    被告犯前開販賣及轉讓毒品犯行之用之0000000000號手機（
    含SIM卡1張），為被告甲○○所有，業據被告甲○○供承在
    卷（本院卷第153 頁參照），以上均應依前開條文宣告沒收
    ，販賣所得3000元部分如全部或一部不能沒收時，以被告甲
    ○○之財產抵償之。
  (四)至被告轉讓禁藥所得之900 元部分，因未據扣案，為免將來
    執行之困難，爰不依刑法第38條第1項第3款之規定諭知沒收
    ，附此敘明。
參、無罪部分
一、公訴意旨另以：被告甲○○於98年3 月20日，在臺北市○○
    區○○路4段附近之媽祖廟後面堤防邊，以5百元之代價，販
    賣1 包海洛因予陳昭宗（原起訴轉讓；但檢察官於原審法院
    已變更為販賣【原審訴字第311 號卷二第10頁參照）。因認
    被告甲○○此部分行為涉犯毒品危害防制條例第4條第1項之
    販賣第一級毒品罪嫌云云。
二、按犯罪事實應依證據認定之，無證據不得認定犯罪事實，刑
    事訴訟法第154條第2項定有明文。又檢察官就被告犯罪事實
    ，應負舉證責任，並指出證明之方法，刑事訴訟法第161 條
    第1 項亦有明文。因此，檢察官對於起訴之犯罪事實，應負
    提出證據及說服之實質舉證責任。又刑事訴訟法上所謂認定
    犯罪事實之證據，係指足以證明被告確有犯罪行為之積極證
    據而言，該項證據必須適合於被告犯罪事實之認定，始得採
    為斷罪之資料；如未能發現相當證據，或證據不足以證明，
    自不能以推測或擬制之方法，以為裁判基礎；而認定犯罪事
    實所憑之證據，無論係直接證據或間接證據，其為訴訟上之
    證明，須於通常一般人均不致有所懷疑，而得確信其為真實
    之程度者，始得據為有罪之認定，倘其證明尚未達到此一程
    度，而有合理之懷疑存在，本諸無罪推定原則，自應為被告
    無罪之諭知（最高法院69年臺上字第4913號、40年臺上字第
    86號、76年臺上字第4986號判例參照）。
三、公訴人認被告甲○○涉犯前揭販賣第一級毒品罪嫌，無非係
    以上揭犯罪事實，業據證人陳昭宗於警詢、偵查及原審法院
    證述在卷，並有通聯紀錄在卷等為其論據。
四、訊據被告甲○○堅決否認有何上開販賣犯行，辯稱：其係和
    陳昭宗合資向藥頭購買等語。
五、經查：
  (一)證人陳昭宗之警詢供述無證據能力，業經本院認定如前。
  (二)證人陳昭宗於檢察官偵訊時證稱：98年3 月20日那次我們約
    在南港區○○路○ 段附近的媽祖廟後面，多少錢跟被告拿的
    忘了，有時候是5百元，有時候是1千元，5 百元那次是合資
    ，媽祖廟那次我忘記是不是合資，錢是在媽祖廟後面給被告
    ，海洛因是被告丟在路邊我再去拿，（偵字第10641 號卷一
    第262-263 頁參照）。依其上開證述內容，無法確認係向被
    告購買或是合資購買，況檢察官認定被告此次販賣之金額是
    500元，而證人又證稱「5百元那次是合資，媽祖廟那次我忘
    記是不是合資」。
  (三)證人陳昭宗於原審法院審理時證稱：98年3 月20日當天是和
    被告甲○○去媽祖廟跟藥頭拿毒品，藥頭丟藥在媽祖廟旁邊
    ，我跟被告去撿；我跟被告合資的情形有2、3次，有時候我
    出500，有時候出1000元，3月20日出資多少忘了（原審訴字
    第311 號卷第11頁至第13頁參照）。嗣審判長問被告是否擔
    心被告甲○○被關，也擔心被告甲○○報復，證人點頭稱是
    （同卷第15頁參照）。惟證人陳昭宗表示「是」之後仍無法
    明確證稱98年3 月20日那次是否係向被告購買，而證稱：那
    次我「好像」出資500 元，但是我是直接去跟被告拿的，這
    次我忘記有沒有去跟藥頭碰面（同卷第15頁參照）。嗣檢察
    官又當庭問證人陳昭宗：（檢察官在偵查中問你98年3 月20
    日這次你跟被告約在南港區○○路○段附近媽祖廟後面見面
    ，有無跟被告拿毒品，你回答有，你跟被告拿海洛因，多少
    錢拿的你說忘記了，有時候500 元，有時候1000元，剛才你
    又跟法官說你是出500元，是否98年3月20日媽祖廟那次你是
    以500元跟被告購買?）證人陳昭宗證稱：我曾經有一次跟被
    告合資，【但是不是這一次我不曉得】，檢察宮起訴98年 3
    月20日及98年7月15日這兩次，這兩次有一次是500元，有一
    次是1000元（同上卷第17頁、第18頁參照）。可見證人就98
    年3 月20日是否向被告購買毒品或係和被告合資再向藥頭購
    買毒品，無法確認。
  (四)被告甲○○與證人陳昭宗間於98年3 月20日10時20分27秒許
    之通聯譯文：「證人：喂你在哪？被告：你誰？證人：昭宗
    啦！你在哪？被告：玉成。證人：大廟那裡喔？被告：不是
    ，在戲院這裡。證人：喔！我過去找你」、同日10時46分53
    秒「證人：喂，你不要去公車站那裡喔，那裡有賊仔（指警
    察），我在媽祖廟這裡，【你拿來這裡給我】。被告：你怎
    麼知道那裡有賊仔？證人：我坐車時有看到阿，所以我不敢
    下車，我坐到媽祖廟這裡，你拿來這裡給我啦！被告：好啦
    ！你到媽祖廟後面的堤防邊。證人：好。」等語（偵字第10
    641號卷第153頁參照）。惟因毒品海洛因為違禁物，不得持
    有，不論證人陳昭宗係向被告甲○○購買毒品或是與甲○○
    合資向藥頭購買毒品，均害怕警察，因此依上開通聯譯文內
    容仍無法認定證人陳昭宗與被告甲○○間對話的內容是購買
    毒品。且亦無法僅以其二人前後兩次通聯時間相差26分鐘，
    第1 通電話中只確認被告人在何處，並未提及要合資購買毒
    品等情，第2 通電話聯繫時，卻直接提及要被告直接將「違
    法物品（指毒品）」交付予證人，因發現有警察在約定地點
    附近，而改變交付地點，即認證人陳昭宗係向被告甲○○購
    買毒品海洛因。
  (五)綜上所述，本件檢察官所提出之證據，尚未達通常一般人均
    不致有所懷疑，而得確信其為真實之程度，而有合理之懷疑
    存在，本諸無罪推定原則，自應為被告無罪之諭知。
六、原審未詳予勾稽，遽認被告甲○○此部分有罪並予論罪科刑
    ，容有未洽。被告上訴意旨以其未於98年3 月20日販賣毒品
    海洛因予陳昭宗，執以指摘原判決不當，求予撤銷改判，其
    上訴為有理由，應由本院將原判決此部分撤銷，並依法諭知
    如主文第三項所示為被告甲○○無罪之諭知。
肆、被告乙○○經合法傳喚，無正當理由不到庭，爰不待其陳述
    逕行判決。
據上論斷，應依刑事訴訟法第369條第1項前段、第364條、第368
條、第301條第1項、第299條第1項前段、第371 條，毒品危害防
制條例第8條第1項、第19條第1項、刑法第11條前段、第47條第1
項、第51條第5款，判決如主文。
本案經檢察官鄭龍照到庭執行職務。
中    華    民    國    99    年    10    月    20    日
                  刑事第三庭  審判長法  官  陳博志
                                    法  官  陳德民
                                    法  官  劉興浪
以上正本證明與原本無異。
如不服本判決，應於收受送達後10日內向本院提出上訴書狀，其
未敘述上訴之理由者並得於提起上訴後10日內向本院補提理由書
（均須按他造當事人之人數附繕本）「切勿逕送上級法院」。
                                    書記官  王詩涵
中    華    民    國    99    年    10    月    20    日
附錄本案論罪科刑法條全文
藥事法第83條：
明知為偽藥或禁藥，而販賣、供應、調劑、運送、寄藏、牙保、
轉讓或意圖販賣而陳列者，處7 年以下有期徒刑，得併科新臺幣
5 百萬元以下罰金。
犯前項之罪，因而致人於死者，處7 年以上有期徒刑，致重傷者
，處3 年以上12年以下有期徒刑。
因過失犯第1 項之罪者，處2 年以下有期徒刑、拘役或科新臺幣
30萬元以下罰金。
第 1 項之未遂犯罰之。
毒品危害防制條例第4條：
製造、運輸、販賣第一級毒品者，處死刑或無期徒刑；處無期徒
刑者，得併科新臺幣2千萬元以下罰金。
製造、運輸、販賣第二級毒品者，處無期徒刑或7 年以上有期徒
刑，得併科新臺幣1 千萬元以下罰金。
製造、運輸、販賣第三級毒品者，處5 年以上有期徒刑，得併科
新臺幣7 百萬元以下罰金。
製造、運輸、販賣第四級毒品者，處3 年以上10年以下有期徒刑
，得併科新臺幣3百萬元以下罰金。
製造、運輸、販賣專供製造或施用毒品之器具者，處1 年以上7
年以下有期徒刑，得併科新臺幣1百萬元以下罰金。
前五項之未遂犯罰之。
毒品危害防制條例第8條：
轉讓第一級毒品者，處1 年以上7 年以下有期徒刑，得併科新臺
幣1 百萬元以下罰金。
轉讓第二級毒品者，處6 月以上5 年以下有期徒刑，得併科新臺
幣70萬元以下罰金。
轉讓第三級毒品者，處3 年以下有期徒刑，得併科新臺幣30萬元
以下罰金。
轉讓第四級毒品者，處1 年以下有期徒刑，得併科新臺幣10萬元
以下罰金。
前四項之未遂犯罰之。
轉讓毒品達一定數量者，加重其刑至二分之一，其標準由行政院
定之。

司法院資訊處製作；財團法人民間司法改革基金會備份。
